【裁判字號】    99,簡上,39
【裁判日期】    990324
【裁判案由】    偽造文書
【裁判全文】
臺灣臺北地方法院刑事判決              99年度簡上字第39號
上  訴  人
即  被  告  乙○○
上列上訴人因偽造文書案件，不服本院98年度簡字第4774號，中
華民國98年12月31日第一審判決（偵查案號：臺灣臺北地方法院
檢察署98年度偵字第25121號），提起上訴，本院判決如下：
    主  文
上訴駁回。
乙○○緩刑貳年。
    事實及理由
一、本案經本院審理結果，認原審以被告乙○○犯刑法第216、2
    10條之行使偽造私文書罪，判處有期徒刑3月，如易科罰金
    ，以新臺幣1,000元折算1日。如附表所示之物，均沒收。；
    其認事用法及量刑均無不當，應予維持。就聲請簡易判決處
    刑書犯罪事實部分第10行應更正為：「...之授權，仍於98
    年3月12日前某日，利用臺中某不知情..」、第11行更正為
    ：「...後，於98年3月12日偽以...（原判決誤載為98年3月
    31日）」；另第15行應補充記載：「...之用意表示，經本
    院非訟事件處理中心通知補正對甲○○個人請求之依據後，
    並於98年3月16日以98年度司促字第6485號裁定准許，並於
    98年6月16日確定，足以生損害於督促程序之正確性、浚鋒
    公司及傳璧公司在法律交易中之安全性與可靠性」；另就事
    實及理由欄二第3行應更正「...即98年3月12日（原判決誤
    載為98年3月31日）」、附表編號二「卷附98年3月12日...
    （原判決誤載為98年3月31日）」；餘均引用第一審刑事簡
    易判決書、聲請簡易判決處刑書記載之事實、理由及證據（
    如附件）。
二、被告上訴意旨略以：伊非無權制作文書之人，且未生損害於
    他人，亦未盜刻浚鋒公司印章，原審判決此部分的事實認定
    有誤云云；於本院審理時則改稱，伊有事先打電話給李永清
    ，就犯罪事實沒有意見，但伊不知道這樣是偽造文書云云。
三、按刑法上之偽造文書罪，須以足生損害於公眾或他人為成立
    要件，而所謂足生損害，係指他人有可受法律保護之利益，
    因此遭受損害或有受損害之虞而言，若他人對行為人原負有
    制作某種文書之義務而不履行，由行為人代為制作，既無損
    於他人之合法利益，自與偽造文書罪之構成要件不合。刑法
    上之偽造文書罪，須以足生損害於公眾或他人為成立要件，
    故行為人向某甲追索債款，所提出之債券，雖係偽造，但某
    甲對於行為人確負有此項債務，即不足生損害於他人，自與
    上開犯罪之要件不合（最高法院50年台上字第1268號、30年
    上字第465號著有是例）。本院查：被告確有執被害人浚鋒
    公司名義的印章蓋用印文在民事聲請支付命令狀上，表明是
    經過被害人授權之意而領取該筆款項，此情業據被告於警詢
    及偵、審中供承在卷，並有該民事聲請支付命令狀附卷可稽
    。而該印章確為被告所盜刻，亦非原以浚鋒公司代表人身分
    所持有一情，已據被告乙○○於偵查時自白不諱（見他字卷
    第40頁）；又證人李永清並證稱，被告係於98年5月間始撥
    打電話告以申請支付命令之事，並非事前告知，該印章確為
    被告所盜刻等語（見偵字卷第5頁）。是被告既於95年4月27
    日起即非浚鋒公司之代表人，並於申請支付命令前始於臺中
    某間刻印店請人刻印，參以該聲請支付命令時間為98年3月1
    2日，亦有公司及分公司基本資料查詢、本院非訟事件處理
    中心收文章在卷可稽（見他字卷第5至6頁），是被告自無可
    能持用浚鋒公司於其擔任代表人時所刻用印章蓋印使用，參
    以被告既於98年5月始告知浚鋒公司之代表人李永清關於聲
    請發支付命令之事，自可合理推認該印章是其在未經被害人
    浚鋒公司同意或授權下所偽刻；此外，浚鋒公司既與傳璧公
    司業於被告聲請發支付命令前已達成和解，傳璧公司對浚鋒
    公司自不再負有相關票據債務，則被告所辯未生損害等語，
    亦非可採。
四、綜上所述，被告犯行使偽造私文書罪，原審據以論罪科刑，
    認事用法，均無違誤，量刑亦無違法或顯然不當之情形，被
    告上訴以前詞指摘原審判決不當，為無理由，應予駁回。末
    查，被告前未曾因故意犯罪受有期徒刑以上刑之宣告，有臺
    灣高等法院被告前案紀錄表可按，本件係因為被告經濟狀況
    不佳，一時失慮觸犯本案，且被告已傳璧公司所開立之支票
    返還告訴人傳璧公司（見他字卷第40頁），被害人浚鋒公司
    並表明不再追究之意（見本院卷第42頁背面），並表示請求
    給予被告機會，故本院認其經此刑之宣告後，當知所警惕，
    所宣告之刑以暫不執行為適當，爰併宣告緩刑2年，以啟自
    新。
據上論斷，應依刑事訴訟法第455條之1第1項、第3項、第373條
、第368條，刑法第74條第1項第1款，判決如主文。
本案經檢察官劉文婷到庭執行職務。
中    華    民    國    99    年     3    月    24    日
                  刑事第十庭  審判長法  官  蔡坤湖
                                    法  官  謝昀璉
                                    法  官  呂煜仁
上正本證明與原本無異。
不得上訴。
                                    書記官  曹尚卿
中    華    民    國    99    年    3     月    24    日
附錄法條：
中華民國刑法第216條
（行使偽造變造或登載不實之文書罪）
行使第 210 條至第 215 條之文書者，依偽造、變造文書或登載
不實事項或使登載不實事項之規定處斷。
中華民國刑法第210條
（偽造變造私文書罪）
偽造、變造私文書，足以生損害於公眾或他人者，處 5 年以下
有期徒刑。

司法院資訊處製作；財團法人民間司法改革基金會備份。
